臺灣新北地方法院刑事判決
111年度審金訴字第108號
公  訴  人  臺灣新北地方檢察署檢察官
被      告  許宜文（已歿）  




上列被告因違反洗錢防制法等案件，經檢察官提起公訴（111年
度偵字第18065、18066、23531、23532、29253號），本院判決
如下：
    主  文
本件公訴不受理。
    理  由
一、公訴意旨如起訴書所載 （如附件） 。
二、按起訴之程序違背規定，或被告死亡者，法院應諭知不受理
    之判決，並得不經言詞辯論為之，刑事訴訟法第303條第1款
    、第5款、第307條分別定有明文。又刑事訴訟係對於特定被
    告之特定犯罪事實所進行之程序，被告在刑事訴訟上具有為
    訴訟主體及訴訟客體之地位，不僅是刑事訴訟之當事人，更
    為訴訟程序之對象，故如被告於偵查中死亡，依刑事訴訟法
    第252條第6款之規定，檢察官應為不起訴之處分，以終結其
    偵查程序；若被告於法院審理中死亡，法院應依刑事訴訟法
    第303條第5款之規定為不受理之判決，以終結其訴訟關係。
    惟倘被告於檢察官偵查時已死亡，而檢察官疏未查明，未依
    上述規定為不起訴處分，仍向該管法院起訴者，因檢察官提
    出起訴書於管轄法院產生訴訟繫屬時，被告早已死亡，訴訟
    主體業已失其存在，訴訟程序之效力並不發生，其起訴程序
    違背規定至明，此際法院即應依刑事訴訟法第303條第1款規
    定，判決不受理，始符法意。
三、經查，本案經檢察官偵查終結提起公訴，案件係於民國111
    年9月14日繫屬本院，有本院收狀戳可稽，惟被告許宜文業
    於111年8月22日死亡，此有戶役政資訊網站個人基本資料查
    詢結果在卷可憑，揆諸前揭說明，檢察官對被告許宜文提起
    本件公訴，於案件繫屬本院時，因訴訟主體業已失其存在，
    訴訟程序之效力並不發生，其起訴程序顯然違背規定，爰不
    經言詞辯論，逕為不受理判決之諭知。
據上論斷，應依刑事訴訟法第303條第1款、第307條，判決如主
文。
中　　華　　民　　國　　111 　年　　11　　月　　2 　　日
                  刑事第二十五庭  審判長法  官  白光華 
                    　　　　　　　  　　法  官  王綽光
　　　　　　　　　                      法  官  曾淑娟
以上正本證明與原本無異。 
如不服本判決，應於判決送達後20日內敘明上訴理由，向本院提
出上訴狀 (應附繕本) ，上訴於臺灣高等法院。其未敘述上訴理
由者，應於上訴期間屆滿後20日內向本院補提理由書「切勿逕送
上級法院」。
                                        書記官  楊貽婷
中　　華　　民　　國　　111 　年　　11　　月　　2 　　日
附件
臺灣新北地方檢察署檢察官起訴書
                                    111年度偵字第18065號
                                               第18066號
                                               第23531號
                                               第23532號
                                               第29253號
　　被　　　告　許宜文　女　23歲（民國00年0月0日生）
                        國民身分證統一編號：Z000000000號
　　　　　　　　　　　　住臺北市○○區○○○路000號10樓
　　　　　　　　　　　　之1
　　　　　　　　　　　　居新北市○○區○○街000巷00○0號
　　　　　　　　　　　　4樓　　　　　　　　　　
上列被告因詐欺等案件，已經偵查終結，認應提起公訴，茲將犯
罪事實及證據並所犯法條分敘如下：
　　　　犯罪事實
一、許宜文自民國110年12月10日前某時起，加入真實姓名、年
    籍不詳之詐欺集團，擔任實際提領詐騙款項後轉交與其他詐
    欺集團成員之「車手」。許宜文依其智識程度及社會生活經
    驗，可知悉在一般正常情況下，有使用帳戶收受、提領款項
    需求之人，概均會以自己之帳戶進出，以避免假手他人帳戶
    之風險或爭議，實無委由他人提供帳戶收受及提領款項後，
    再予轉交之必要，其可預見他人要求持不詳帳戶提款卡代為
    提領款項顯不合乎常情，渠等所為極有可能係詐欺集團為收
    取詐欺所得款項，而使用人頭帳戶、領款車手、隱匿詐欺所
    得之去向、所在以逃避刑事追訴。然許宜文僅因貪圖報酬，
    竟仍抱持縱上開情節屬實亦不違背其本意之不確定故意，與
    上開詐欺集團成員，共同意圖為自己不法之所有，基於共同
    詐欺取財、隱匿詐欺犯罪所得去向、所在之洗錢犯意聯絡，
    先將自己所持有之郵局帳戶（帳號：00000000000000號，下
    稱許宜文郵局帳戶）、台新商業銀行帳戶（帳號：00000000
    000000號，下稱許宜文台新帳戶）、中國信託商業銀行帳戶
    （帳號：000000000000號，下稱許宜文中國信託帳戶），提
    供與詐騙集團使用，由該集團成員於如附表所示時間，以如
    附表所示之方式，向如附表所示之人施用詐術，致其等均誤
    信為真、陷於錯誤，於如附表所示之時間分別匯款如附表所
    示之金額至許宜文上揭帳戶內而各別詐騙既遂後，再由許宜
    文出面或以臨櫃提款、或以自動櫃員機提領之方式，於如附
    表所示之時間，提領如附表所示之詐欺款項，並於提領詐欺
    款項後逕交付與集團成員，以此方式掩飾、隱匿詐欺犯罪所
    得的本質及去向。 
二、案經黃天佐、郭人鳳、謝麗雲、林謝玉玲、劉淑秋告訴暨新
    北市政府警察局蘆洲分局、臺北市政府警察局大同分局報告
    偵辦。
　　　　證據並所犯法條
一、證據清單及待證事實：
編號 證據名稱 待證事實 1 被告許宜文於警詢及偵查中之供述 證明被告確有交付上揭帳戶與詐騙集團使用並替詐騙集團領款之犯罪事實。 2 告訴人黃天佐、郭人鳳、謝麗雲、林謝玉玲、劉淑秋於警詢時之指述 證明附表所示之告訴人受騙匯款犯罪事實。 3 詐騙集團LINE對話紀錄、轉帳、匯款明細、附表所示帳戶銀行歷史交易明細、帳戶申設資料、存摺交易明細影本 證明證明附表所示之告訴人受騙匯款犯罪事實。明被告知悉自己在集團內部擔任領款車手之角色之事實。 
二、核被告就附表編號1至4之所為，均係共同犯刑法第339條第1
    項詐欺取財、並均違反洗錢防制法第2條第1款、第2款規定
    ，而犯同法第14條第1項之一般洗錢罪嫌（共4罪嫌）。被告
    如附表編號1至4所示之犯嫌，均以一行為同時觸犯共同詐欺
    取財罪嫌及一般洗錢罪嫌，皆為想像競合犯，請依刑法第55
    條之規定，各從一重之一般洗錢罪嫌處斷。被告所犯如附表
    編號1至4之洗錢犯嫌，犯意各別，行為互殊，請予分論併罰
    。
三、依刑事訴訟法第251條第1項提起公訴。
　　此　  致
臺灣新北地方法院
中　　華　　民　　國　 111　　年　　7 　　月　　14　　日
　　　　　　　　　　　　　　　檢　察　官　姜 長 志
本件正本證明與原本無異
中　　華　　民　　國　　111　 年　　 9 　　月　  5　　日
                              書　記　官  簡 珮 芬
附錄本案所犯法條全文
中華民國刑法第339條
（普通詐欺罪）
意圖為自己或第三人不法之所有，以詐術使人將本人或第三人之
物交付者，處 5 年以下有期徒刑、拘役或科或併科 50 萬元以
下罰金。
以前項方法得財產上不法之利益或使第三人得之者，亦同。
前二項之未遂犯罰之。
洗錢防制法第2條
本法所稱洗錢，指下列行為：
一、意圖掩飾或隱匿特定犯罪所得來源，或使他人逃避刑事追訴
    ，而移轉或變更特定犯罪所得。
二、掩飾或隱匿特定犯罪所得之本質、來源、去向、所在、所有
    權、處分權或其他權益者。
三、收受、持有或使用他人之特定犯罪所得。
洗錢防制法第14條
有第二條各款所列洗錢行為者，處 7 年以下有期徒刑，併科新
臺幣 5 百萬元以下罰金。
前項之未遂犯罰之。
前二項情形，不得科以超過其特定犯罪所定最重本刑之刑。

編號 告訴人 受騙過程、受騙金額（新臺幣） 許宜文提領詐騙款項之時間、地點與金額（新臺幣） 本署案號與卷宗對照 1 黃天佐 詐騙集團成員於民國110年12月20日撥打電話予黃天佐，佯稱其侄子欠錢須匯款周轉云云，使黃天佐誤信為真、陷於錯誤，而依詐騙集團成員指示於當日10時53分匯款45萬元至許宜文中國信託帳戶。 許宜文於110年12月20日11時54分至12時7分，前往中國信託銀行北蘆洲分行（址設新北市○○區○○路000號），自許宜文中國信託帳戶內，先以臨櫃提款之方式提領40萬元，再從該行所附設之自動櫃員機內提款5萬元後，旋將上開提領款項（共45萬元）交付與詐騙集團成員。 111年度偵字第23532號 2 郭人鳳 詐騙集團成員於110年12月20日撥打電話予郭人鳳，佯稱其欠錢須匯款周轉云云，使郭人鳳誤信為真、陷於錯誤，而依詐騙集團成員指示於當日11時36分匯款27萬元至許宜文台新帳戶。  許宜文於110年12月20日12時37分，前往台新銀行蘆洲分行（址設新北市○○區○○路000號），自許宜文台新帳戶內，以臨櫃提款之方式提領27萬元後，旋將上開提領款項交付與詐騙集團成員。 111年度偵字第18066號 3 謝麗雲 詐騙集團成員於110年12月19日撥打電話予謝麗雲，佯稱其欠錢須匯款周轉云云，使謝麗雲誤信為真、陷於錯誤，而依詐騙集團成員指示於翌（20）日11時6分匯款15萬元至許宜文郵局帳戶。 許宜文於110年12月20日13時45至47分，前往蘆洲中原路郵局（址設新北市○○區○○街000號），自許宜文郵局帳戶內，從該郵局所附設之自動櫃員機內分次提款共15萬元後，旋將上開提領款項（共15萬元）交付與詐騙集團成員。 111年度偵字第23531、29253號  4 劉淑秋 詐騙集團成員於110年12月20日撥打電話予劉淑秋，佯稱其涉及人頭帳戶詐騙案件，需先凍結資產云云，使劉淑秋誤信為真、陷於錯誤，而依詐騙集團成員指示於當日14時27分匯款萬元至許宜文郵局帳戶。 許宜文於110年12月20日14時58分，前往蘆洲中山路郵局（址設新北市○○區○○○路00號），自許宜文郵局帳戶內，從該郵局所附設之自動櫃員機內分次提款共30萬元後，旋將上開提領款項交付與詐騙集團成員。 111年度偵字第29253號 5 林謝玉玲 詐騙集團成員於110年12月20日撥打電話予林謝玉玲，佯稱其欠錢須匯款周轉云云，使林謝玉玲誤信為真、陷於錯誤，而依詐騙集團成員指示於當日12時36分匯款38萬元至許宜文郵局帳戶。 許宜文於110年12月20日15時28分，前往蘆洲郵局（址設新北市○○區○○路00號），自許宜文郵局帳戶內，以臨櫃提款之方式提領38萬元後，旋將上開提領款項交付與詐騙集團成員。 111年度偵字第18065、29253號